臺灣高等法院交通事件裁定　　　　　　 96年度交抗字第800號
抗　告　人
即受處分人　甲○○
上列抗告人因違反道路交通管理處罰條例案件，不服臺灣新竹地
方法院，中華民國96年9月26日所為裁定（96年度交聲字第5號）
，提起抗告，本院裁定如下：
    主  文
原裁定撤銷，發回臺灣新竹地方法院。
    理  由
一、原處分意旨略以：異議人即受處分人甲○○駕駛FG7─295號
    重型機車，於民國95年10月1日上午9時42分許，行經新竹市
    ○○街、光華北街街口時，因行經有燈光號誌管制之交岔路
    口紅燈右轉及駕駛汽車有違反道路交通管理處罰條例之行為
    ，經交通勤務警察制止時，拒絕停車接受稽查而逃逸，為新
    竹市警察局第一分局逕行舉發，並填掣竹市警交字第E00000
    000號舉發違反道路交通管理事件通知單；嗣異議人於應到
    案日期（95年11月17日）前，向原處分機關提出陳述，由原
    處分機關函請原舉發單位調查結果，仍認有違規行為，以違
    反道路交通管理處罰條例第53條第2項及第60條第1項，裁處
    異議人罰鍰新臺幣（下同）3600元。
二、聲明異議意旨略以：異議人並無舉發單所指著藍色外套及違
    規行為，且又無舉證照片等語。
三、原裁定以：
（一）按交通法庭認為聲明異議有理由者或聲明異議雖無理由而
      原處分不當或違法者，應以裁定將原處分經聲明異議部分
      撤銷，並自為裁定，道路交通案件處理辦法第20條前段定
      有明文。
（二）按汽車駕駛人，行經有燈光號誌管制之交岔路口闖紅燈者
      ，處1800以上5400元以下罰鍰。前項紅燈右轉行為者，處
      600元以上1800元以下罰鍰；又汽車駕駛人，駕駛汽車有
      違反本條例之行為，經交通勤務警察或依法令執行交通稽
      查任務人員制止時，不聽制止或拒絕停車接受稽查而逃逸
      者，除按各該條規定處罰外，處3000元以上6000元以下罰
      鍰；以及汽車駕駛人有第60條第1項情形者，記違規點數1
      點，及有第53條情形者，記違規點數3點，道路交通管理
      處罰條例第53條第1項、第60條第1項及第63條第1項第1款
      、第3款分別定有明文。
（三）異議人雖否認有上開違規行為，惟按交通警察掣單舉發違
      反道路交通管理處罰條例所列之違規事實，本質上為行政
      處分，係公務員基於職務上之公權力，依法就特定之具體
      事件所為之具公法上效果之單方面行政行為，如無形式上
      顯然之瑕疵可指，基於公務員為公法上行為具有公信力之
      原則，該行政行為當可被推定為真正，其據以依法處分之
      事實認定亦為正確無誤，此與民事訴訟法第355條第2項規
      定：「文書依其程式及意旨得認作公文書，推定其為真正
      」之情形相同，本此公信原則，立法者乃賦予行政機關制
      定違反道路交通事件統一裁罰基準及處理細則，使執行勤
      務員警得當機處分，以達其維護交通秩序、安全之行政目
      的。反之，若謂公務員一切行政行為均需預留證據以證其
      實，則國家行政勢必窒礙難行，準此，刑事訴訟法就犯罪
      證據所列有關之規定與屬於行政秩序罰之交通違規裁罰本
      質不合之部分，自不在準用之列。本件異議人上開所有FG
      7－295號重型機車，於上開時地行經有燈光號誌管制之交
      岔路口紅燈右轉及駕駛汽車有違反道路交通管理處罰條例
      之行為，經交通勤務警察制止時，拒絕停車接受稽查而逃
      逸之事實，係為新竹市警察局第一分局湳雅派出所之2名
      員警所目睹，有新竹市警察局95年11月14日竹市警一分五
      字第0950024935號函、新竹市警察局竹市警交字第E00000
      000號舉發違反道路交通管理事件通知單在卷可稽。而異
      議人遭舉發時間為上午9時42分，天色尚屬明亮，視線應
      為良好，且舉發員警為執行交通、治安勤務之公務員，其
      觀察程度自較一般人更為專注，應無誤認之可能，又異議
      人上開行經有燈光號誌管制之交岔路口紅燈右轉及駕駛汽
      車有違反道路交通管理處罰條例之行為，經交通勤務警察
      制止時，拒絕停車接受稽查而逃逸之情事，經員警劉懿德
      當場發現後掣單舉發，依道路交通管理處罰條例第7條規
      定，足認員警對異議人所為上開逕行舉發處罰之行政行為
      ，符合正當法律程序，尚無瑕疵。此外亦查無任何證據足
      資證明員警有捏造事實違法取締之情事，則執勤員警本其
      維護交通秩序、安全職責所為之舉發，自應受到合法、正
      確之推定，是異議人上開辯詞，即難採信。本件事證明確
      ，異議人之違規行為堪予認定。綜上所述，異議人確於舉
      發單所載時、地，駕駛上開重型機車行經有燈光號誌管制
      之交岔路口紅燈右轉及駕駛汽車有違反道路交通管理處罰
      條例之行為，經交通勤務警察制止時，拒絕停車接受稽查
      而逃逸等違規事由，應堪認定。惟原處分機關未依同條例
      第63條第1項第1款、第3款之規定裁罰異議人記違規點數1
      點及3點，其處分即有違誤。是本件異議雖無理由，惟原
      處分既有上開違誤之處，原審因以將原處分撤銷，依道路
      交通管理處罰條例第53條第2項、第60條第1項及第63條第
      1項第1款、第3款規定，裁處異議人罰鍰並記違規點數4點
      ，以資適法，固非無見。
四、惟受處分人駕駛FG7─295號重型機車，於95年10月1日上午9
    時42分許，行經新竹市○○街、光華北街街口時紅燈右轉，
    經交通勤務警察制止，拒絕停車接受稽查而逃逸，固有竹市
    警交字第E00000000號舉發違反道路交通管理事件通知單在
    卷為憑。然受處分人既否認有違規行為，原審復依新竹市警
    察局95年11月14日竹市警一分五字第0950024935號函認警員
    有當場目睹抗告人違規事實，卻未傳訊警員到庭證述舉發經
    過，尚有未洽。受處分人抗告，指摘及此，為有理由，自應
    由本院撤銷原裁定，發回原審法院更為適法之裁定。
據上論結，應依道路交通案件處理辦法第26條，刑事訴訟法第41
3條，裁定如主文。
中　　華　　民　　國　　96　　年　　 11　　月　　7　　日
　　　　　　      刑事第四庭審判長法　官  蔡秀雄
　　　　　　　　　　　　　　      法　官  周煙平
　　　　 　 　　　　　　　　　  　法　官  陳國文
以上正本證明與原本無異。
不得再抗告。
                                  書記官  蔡棟樑
中　　華　　民　　國　　96　　年　　 11　　月　　7　　日
